臺灣基隆地方法院民事裁定　九十一年度重訴字第九號
　　原　　　告　甲○○
　　訴訟代理人　丙○○
　　法定代理人　乙○○
　　法定代理人　己○○
　　法定代理人　丁○○
右當事人間刑事附帶民事請求損害賠償事件，經本院刑事庭移送前來，本院裁定如左
：
　　主　　　文
原告之訴及假執行之聲請均駁回。
訴訟費用由原告負擔。
　　理　　　由
一、按因犯罪而受損害之人，於刑事訴訟程序得附帶提起民事訴訟，對於被告及依民
　　法負賠償責任之人請求回復其損害，刑事訴訟法第四百八十七條第一項定有明文
　　。由此可知附帶民事訴訟，係因犯罪而受損害之人，為請求回復其損害，於刑事
　　訴訟程序附帶提起之民事訴訟，故提起是項訴訟，須限於起訴之犯罪事實侵害個
　　人私權，致生損害者，始得為之，否則縱令得依其他事由，提起民事訴訟，亦不
　　得於刑事訴訟程序附帶為此請求。換言之，附帶民事訴訟之提起，必以刑事訴訟
　　程序之存在為前提，若刑事訴訟未經提起公訴或自訴，或非刑事訴訟程序認定之
　　犯罪事實侵害其私權，縱因同一事故而受有損害，自不得對於應負賠償責任之人
　　，提起附帶民事訴訟（最高法院二十三年附字第二四八號判例、八十年台抗字第
　　三七七號判決、八十七年度台上字第二四一○號判決意旨參照）。又該條項所謂
　　「依民法負賠償責任之人」，係指因刑事被告犯罪行為依民法規定應負賠償責任
　　之人而言，如民法第一百八十五條之共同侵權行為人、第一百八十七條之法定代
　　理人或一百八十八條之僱用人等。故附帶民事訴訟之原告所主張之共同加害人，
　　必以在刑事訴訟程序經認定係共同侵權行為之人，始得謂為依民法負賠償責任之
　　人，否則對之提起是項附帶民事訴訟，即難謂為合法（最高法院八十七年台抗字
　　第二七八號裁定、八十八年台附字第二三號判決意旨參照）。次按刑事庭移送民
　　事庭之附帶民事訴訟，僅移送後之訴訟程序，適用民事訴訟法，至移送前之起訴
　　昃否合法，仍應依刑事訴訟法之規定決定之。如移送前之起訴，不備刑事訴訟法
　　之合法要件者，即屬民事訴訟法第二百四十九條第一項第六款所謂起訴不備其他
　　要件，應以裁定駁回之（最高法院四十四年台抗字第四號判例意旨參照）。
二、本件原告於本院九十年度基簡字第一○二號被告戊○○業務過失傷害案件之刑事
　　訴訟程序中，提起附帶民事訴訟，主張略以：東西向快速道路萬里瑞濱線工程係
　　由前台灣省住宅及都市發展處發包與被告榮民工程股份有限公司（下稱榮工公司
　　）之承包，被告榮工公司將部分工程轉包予被告亞昇營造事業有限公司（下稱亞
　　昇公司），被告亞昇公司復轉包予被告肇興工程企業有限公司（下稱肇興公司）
　　及田晶工程有限公司（下稱田晶公司）共同承包。嗣被告田晶公司再將其中基樁
　　工程轉包予被告九樁機械工程有限公司（下稱九樁公司，另行審結）。原告於民
　　國八十九年九月二日受僱於被告九樁公司施作上開工程，詎因被告榮工公司、亞
　　昇公司、肇興公司、田晶公司（下稱被告榮工公司等）未依勞工安全衛生法之規
　　定於上開工程之工地現場設置適當維護勞工安全之措施、亦未安排監工及他人在
　　旁監督或指導，及被告九樁公司之僱用人即被告戊○○（另行審結）操作挖土機
　　業務上之過失行為，造成原告受有腹部開放性傷口併大小腸脫出及損傷、膀胱破
　　裂、腹部肌肉斷裂等傷害，求為命被告連帶賠償原告所受之損害新台幣一千二百
　　四十七萬一千六百八十九元，並加計法定遲延利息之判決。
三、經查：原告據以提起附帶民事訴訟之前揭刑事判決認定之犯罪事實略為：八十九
　　年九月二日上午十時五十分許，被告戊○○、原告二人於東西向快速公路萬里瑞
　　濱線第五標工地施作「第ＡＢ二一號」基樁時，因被告戊○○駕駛挖土機填充打
　　樁機之循環機油時，未注意謹慎操作，竟疏以一條鋼纜線吊掛油桶，而於油桶吊
　　升時，因抓斗突然下降，油桶、挖土機發生激烈晃動，重擊立於打樁機車頂準備
　　加油之甲○○腹部，致其受有前揭傷害。因而以業務過失傷害罪名，判處被告戊
　　○○有期徒刑五月在案，有本院九十年度基簡字第一○二號刑事簡易判決可稽。
　　然原告所為前揭：被告榮工公司等未依勞工安全衛生法之規定於上開工程之工地
　　現場設置適當維護勞工安全之措施，造成原告受有損害等事實之陳述，並非前揭
　　刑事訴訟程序所認定之犯罪事實，且該刑事訴訟程序中亦未認定被告榮工公司等
　　為共同侵權行為人。此外，原告又未主張被告榮工公司等為被告戊○○之僱用人
　　或其等有何依民法之規定應與被告戊○○負連帶賠償責任之情事，則原告縱因被
　　告榮工公司等未於工地現場設置適當維護勞工安全之措施受有損害，得以提起民
　　事訴訟，依前揭說明，亦不得於刑事訴訟程序附帶為此請求。是其依刑事附帶民
　　事訴訟，請求被告榮工公司等負連帶賠償責任，自難認為合法，其假執行之聲請
　　亦缺乏宣告之依據，均應予駁回。
四、據上論結，本件原告之訴為不合法，爰依民事訴訟法第二百四十九條第一項第六
　　款、第九十五條、第七十八條，裁定如主文。
中　　　華　　　民　　　國　　九十一　　年　　　十　　　月　　 十八　　 日
~B臺灣基隆地方法院民事庭
~B　審判長法　官　李木貴
~B　　　　法　官　陳鈺林
~B　　　　法　官　王美婷
右為裁定正本係照原本作成。
如對本裁定抗告須於裁定送達後十日內向本院提出抗告狀，並應繳納抗告費新台幣肆
拾伍元。
中　　　華　　　民　　　國　　九十一　　年　　　十　　　月　　二十一　　日
~B　　　　書記官　潘端典
